【裁判字號】    94,交易,222
【裁判日期】    950113
【裁判案由】    過失傷害
【裁判全文】
臺灣臺北地方法院刑事判決             94年度交易字第222號
公  訴  人  臺灣臺北地方法院檢察署檢察官
被      告  乙○○
上列被告因過失傷害案件，經檢察官提起公訴（九十四年度偵字
第一八六五號），被告於準備程序進行中就被訴事實為有罪之陳
述，經合議庭裁定改行簡式審判程序，判決如下：
    主  文
乙○○因過失傷害人致重傷，累犯，處有期徒刑陸月，如易科罰
金，以佰元折算壹日。
    事  實
一、乙○○前於民國八十八年間因違反妨害兵役條例案件，經本
    院以八十八年度北簡字第一五二四號判處有期徒刑二月確定
    ，於八十九年三月六日易科罰金執行完畢。復於九十三年間
    因犯酒後駕車公共危險罪，甫經臺灣臺北地方法院檢察署檢
    察官於九十三年一月七日以九十三年度偵字第四二九號為緩
    起訴處分確定。猶不思警惕，於同年九月二十三日下午五時
    許，駕駛車號8832-JT號自用小客車，沿臺北市○○○路○
    段由東往西方向行駛，途經該路段八五號前時，本應注意汽
    車在雙向二車道行駛時，在劃有分向限制線之路段，不得駛
    入來車之車道內，亦不得迴車，且依當時為日間自然光線之
    晴天，柏油路面乾燥無缺陷，亦無障礙物，視距良好等情形
    ，並無不能注意之情事，竟疏未注意及此，猶貿然跨越分向
    限制線駛入對向車道欲迴車，適甲○○亦沿同向車道騎乘車
    號BKF-510號重型機車直行，因閃煞不及，其前車頭撞及上
    開小客車左前車門，致甲○○人車倒地，因而受有右腎第五
    級損傷（由中線裂成上下兩半）需摘除，後腹腔有3700㏄血
    腫等傷害，經手術切除右腎，致生對身體健康重大不治之傷
    害。嗣經乙○○報警，然未報明肇事者姓名，迨警員前往現
    場處理時，乙○○在場並承認為肇事者而自首。
二、案經甲○○訴由臺灣士林地方法院檢察署呈請臺灣高等法院
    檢察署令轉臺灣臺北地方法院檢察署檢察官偵查起訴。
    理  由
一、前揭事實，業據被告乙○○於本院審理時坦承不諱（見本院
    九十五年一月二日審判筆錄），核與告訴人甲○○於偵查時
    指訴情節相符（見九十三年度他字第八九六三號卷第一八頁
    、偵字卷第七、一三頁），並有臺北市政府警察局交通警察
    大隊事故肇事原因初步分析研判表、道路交通事故現場圖、
    調查報告表、臺北市政府警察局中山分局交通分隊道路交通
    事故補充資料表、談話紀錄表、現場照片及臺灣大學醫學院
    附設醫院診斷證明書等件附卷可稽（見九十三年度他字第三
    ０八五號卷第八、九頁、九十三年度他字第八九六三號卷第
    六至一五頁）。
二、按汽車在雙向二車道劃有分向限制線之路段行駛時，不得駛
    入來車之車道內，亦不得迴車，道路交通安全規則第九十七
    條第二款、第一百零六條第二款分別定有明文。被告駕駛汽
    車自應注意上開規定，且依卷附道路交通事故調查報告表所
    示（見九十三年度他字第八九六三號卷第一０至一一頁），
    事發地點係劃有分向限制線之臺北市○○○路○段八五號前
    ，當時為日間自然光線之晴天，道路狀況為柏油路面乾燥無
    缺陷，亦無障礙物，視距良好等情形以觀，並無任何足令其
    不能注意之情事，竟疏未注意，猶貿然跨越分向限制線駛入
    對向車道迴車，致撞及告訴人所騎乘之機車，則結果之發生
    ，顯係被告可得避免或防止，其就本件交通事故之發生自有
    過失甚明。而其上開過失行為致生告訴人傷害之結果，被告
    之過失行為與告訴人之傷害間，自有相當因果關係。再按腎
    臟為人體排泄之重要器官，因被告駕車過失，使告訴人右腎
    第五級損傷（由中線裂成上下兩半）必須摘除，而於九十三
    年九月二十三日接受右腎切除手術，此有臺灣大學醫學院附
    設醫院診斷證明書在卷足憑（見九十三年度他字第三０八五
    號卷第八、九頁），對人之身體健康自屬達於重大傷害，且
    為不治之傷害，核與刑法第十條第四項第六款所稱重傷之規
    定相符（最高法院七十六年度臺上字第二九六七號、八十六
    年度臺上字第一七八七號、八十八年度臺上字第七六０二號
    判決意旨參照），而駕車過失撞及告訴人，會導致腎臟重傷
    之結果，在客觀上又非被告所不能預見，自應成立過失傷害
    之加重結果犯。本件事證明確，被告犯行洵堪認定，應予依
    法論科。
三、核被告所為，係犯刑法第二百八十四條第一項後段之過失傷
    害致重傷罪。其前於八十八年間因違反妨害兵役條例案件，
    經本院以八十八年度北簡字第一五二四號判處有期徒刑二月
    確定，於八十九年三月六日易科罰金執行完畢，此有卷附臺
    灣高等法院被告前案紀錄表可按（見本院卷），其於五年以
    內再犯有期徒刑以上之罪，為累犯，依刑法第四十七條規定
    ，加重其刑。又被告肇事後報警，然未報明肇事者姓名，嗣
    員警前往現場處理時，被告在場並承認為肇事者，此有臺北
    市○○○○○道路交通事故肇事人自首情形紀錄表在卷足憑
    （見九十三年度他字第八九六三號卷第九頁），係對於未發
    覺之犯罪，表示願接受裁判之意，依同法第六十二條前段自
    首之規定，減輕其刑，並先加後減之。爰審酌被告有酒後駕
    車公共危險前科，甫經臺灣臺北地方法院檢察署檢察官於九
    十三年一月七日以九十三年度偵字第四二九號為緩起訴處分
    確定（見本院卷附之臺灣高等法院被告前案紀錄表），猶不
    思警惕，無視於交通標線及交通規則，任意違規迴車而肇事
    ，顯見其駕駛態度輕忽，過失程度非輕，且告訴人正值壯年
    ，僅因被告一時圖便迴車肇事，致受有前述嚴重傷害，因而
    接受右腎切除手術，影響其日後之排泄生理功能甚鉅，而被
    告犯後雖坦承犯行，惟其於本院訊問時先則陳稱：願以新臺
    幣（下同）八十萬元與告訴人和解，並已先行貸款十二萬元
    可給付告訴人，餘款六十八萬元再分期給付等語（見本院九
    十四年八月一日準備程序筆錄），並獲告訴人於九十四年九
    月五日當庭表示同意（見該日準備程序筆錄），詎被告事後
    竟連續於九十四年九月十二日及十月三日無故不到庭，遲未
    出面處理和解賠償事宜，致告訴人多次到庭等候被告未遇，
    徒增告訴人之困擾，而被告經本院拘提到案後，復改稱無力
    賠償，民事部分另行訴訟解決等語（見本院九十四年十月二
    十一日訊問筆錄），肇事迄今已逾一年，仍分文未償，顯見
    其犯後態度欠佳，毫無悔意等一切情狀，量處如主文所示之
    刑，並諭知易科罰金之折算標準。
據上論斷，應依刑事訴訟法第二百七十三條之一第一項、第二百
九十九條第一項前段，刑法第二百八十四條第一項後段、第四十
七條、第六十二條前段、第四十一條第一項前段，罰金罰鍰提高
標準條例第一條前段、第二條，判決如主文。
本案經檢察官黃文明到庭執行職務
中    華    民    國  九十五  年    一    月   十三   日
                  刑事第八庭法  官  陳芃宇
以上正本證明與原本無異。
如不服本判決，應於判決送達後10日內，向本院提出上訴狀。
                            書記官  周小玲
中    華    民    國  九十五  年    一    月   十三   日
附錄本案論罪科刑法條全文
中華民國刑法第二百八十四條
(過失傷害罪)
因過失傷害人者，處六月以下有期徒刑、拘役或五百元以下罰金
，致重傷者，處一年以下有期徒刑、拘役或五百元以下罰金。
從事業務之人，因業務上之過失傷害人者，處一年以下有期徒刑
、拘役或一千元以下罰金，致重傷者，處三年以下有期徒刑、拘
役或二千元以下罰金。


司法院資訊處製作；財團法人民間司法改革基金會備份。
